【裁判字號】    89,訴,804
【裁判日期】    901023
【裁判案由】    違反水土保持法
【裁判全文】
臺灣桃園地方法院刑事判決                        八十九年度訴字第八０四號
    公  訴  人  台灣桃園地方法院檢察署檢察官
    被      告  丁○○
                        住桃園.
                        身分證.
    被      告  乙○○  男四十.
                        住台北市○○○路一二０號五之一樓
                        身分證.
右列被告因水土保持法等案件，經檢察官提起公訴（八十九年度偵字第六八四五號）
，本院判決如左：
        主  文
丁○○、乙○○均無罪。
        理    由
一、公訴意旨略以：被告丁○○、乙○○明知於山坡地開挖整地，應先擬具水土保持
    計畫，送請有關主管機關核定，二人竟基於犯意聯絡，未依法擬具水土保持計畫
    ，送請核定前，竟擅自於民國（下同）八十九年一月間，在丁○○所有之桃園縣
    復興鄉○○段九八六地號山坡地開墾並興建擋土牆，面積約○、一公頃，預備供
    種植水蜜桃樹之用，因未經水土保持技師設計監造水土保持設施，且全區砂石裸
    露，雖有自行興建擋土墻，恐因豪雨侵蝕造成倒塌、陷落、土石流失，致生公共
    危險。嗣於八十九年四月二十日經警方會同相關單位查獲。因認被告共同涉有違
    反水土保持法第三十二條、山坡地保育保育利用條例第三十四條之規定之罪嫌。
二、公訴人認被告涉有上開罪嫌，無非係以被告二人自承於上開時、地開挖整地種植
    水蜜桃，及有山坡地保育利用管理查報與取締案件紀錄、相片等在卷為論據。
三、按犯罪事實應依證據認定之，無證據不得推定其犯罪事實；又不能證明被告犯罪
    者，應諭知無罪之判決，刑事訴訟法第一百五十四條及第三百零一條第一項分別
    定有明文。
四、又按，山坡地保育利用條例第三十四條之處罰規定，係以違反同條例第十條在公
    有或他人山坡地內擅自墾殖為要件。另按，水土保持法第三十二條第一項之處罰
    規定，係以在公有或私人山坡地或國、公有林區或他人私有林區內未經同意擅自
    墾殖為要件。
五、訊據被告二人，矢口否認有違反山坡地保育利用條例、水土保持法之犯行。被告
    乙○○辯稱：係與丁○○約定，由伊出資，丁○○負責經營，在上開土地上種植
    水蜜桃等語。被告丁○○辯稱：上開土地係伊向公家租得，用來種植水蜜桃，且
    伊有地上權等語。
六、經查，本件被告乙○○、丁○○共同墾殖之桃園縣復興鄉○○段九八六地號山坡
    地，係公有，由行政院原住民委員會管理，其使用地類別編為「農牧用地」。該
    土地自八十三年間起，即由丁○○承租，並自八十五年十月一日起擁有地上權，
    期間至九十年九月三十日止，業據桃園縣復興鄉公所建設課技士甲○○於八十九
    年七月十九日本院至現場履勘時，陳述屬實，並有土地登記謄本附卷可稽。而被
    告丁○○、乙○○二人，於八十八年八月十五日立有果園共同經營契約書，約定
    由乙○○投資，由丁○○經營，共同在上開土地上種植水蜜桃，亦有該契約書一
    份附卷足憑。復經本院於九十年三月十六日、八月二十九日兩度再至現場履勘，
    被告二人確有在上開土地上以密植方式種植水蜜桃三排，九十年八月二十九日履
    勘時，其種植之水蜜桃，已高達一公尺左右，存活率達九成五，裸地並已雜草植
    生，不會發生土石流失，亦據桃園縣政府農業局丙○○當場證述明確。被告二人
    既係在被告丁○○有地上權之上開供農牧使用之土地上墾植，種植水蜜桃，即無
    違反水土保持法第三十二條、山坡地保育保育利用條例第三十四條之規定之可言
    。被告等若未依水土保持技術規範實施水土保持處理與維護，即在上開土地上墾
    植、興建擋土牆，在無由證明上開土地會因而造成倒塌、陷落、土石流失，致生
    公共危險之情形下，充其量，僅係違反水土保持法第八條第一項規定，應依同條
    例第三十三條第一項規定處予罰鍰，要與刑法無涉。
七、本件既無積極證據，足資證明被告等確有如公訴人所指之犯行，是揆諸前揭說明
    ，被告犯罪不能證明，應為無罪之諭知。
據上論斷，應依刑事訴訟法第三百零一條第一項，判決如主文。
本案經檢察官陳美華到庭執行職務。
中      華      民      國      九十      年    十    月      二十三    日
                                臺灣桃園地方法院刑事第二庭
                                    法  官  王  兆  飛
右正本證明與原本無異。
如不服本判決，應於送達後十日內，向本院提出上訴狀。
                                    書記官  宋  翠   玲
中      華      民      國      九十      年    十    月      二十三    日


司法院資訊處製作；財團法人民間司法改革基金會備份。
